【裁判字號】    97,上易,792
【裁判日期】    970528
【裁判案由】    妨害自由等
【裁判全文】
臺灣高等法院臺中分院刑事判決         97年度上易字第792號
上  訴  人
即  被  告  乙○○
            甲○○
上列上訴人因妨害自由等案件，不服臺灣臺中地方法院97年度易
字第481號中華民國97年3月25日第一審判決（起訴案號：臺灣臺
中地方法院檢察署96年度偵字第10431號），提起上訴，本院判
決如下：
    主  文
上訴駁回。
    事  實
一、乙○○明知位於臺中市南屯區○○○街九五巷六號六樓之五
    之房屋及坐落之基地（以下簡稱系爭房地），原係侯錦龍所
    有，向由侯錦龍實際管領使用，並於民國九十五年十一月一
    日，授權其母親阮秋美出租丁○○占有使用，竟夥同甲○○
    及數名真實姓名、年籍不詳之成年男子，共同基於侵入住宅
    之犯意聯絡，於九十五年十一月四日二十三時許，未經丁○○之同意，由乙○○委請不知情之鎖匠前來開啟系爭房屋門
    鎖，一行人入內搬取丁○○放置上址之物品（所涉強制、毀
    損罪嫌部分，另經檢察官為不起訴處分），而無故侵入丁○○使用之住宅，同時並請該不知情之鎖匠更換門鎖。嗣於翌
    日零時分許，丁○○經管理員張清智通知上開情事，遂報警
    ，於九十五年十一月五日凌晨三時許，丁○○偕同臺中市警
    察局第四分局南屯派出所員警樊豫恆返回上址，甲○○因不
    滿丁○○不願搬離該租屋處，另基於恐嚇危害安全之犯意，
    向丁○○恫嚇稱：「你再不搬走，我就要打死你」等語，以
    加害丁○○身體之言語，並作勢要打丁○○，致丁○○心生
    畏懼，危害其安全。
二、案經丁○○告訴及臺中市警察局第四分局報告臺灣臺中地方
    法院檢察署檢察官偵查起訴。
    理  由
一、按被告以外之人於審判外之陳述，雖不符刑事訴訟法第159
    條之1、159條之2、159條之3、159條之4等規定，而經當事
    人於審判程序同意作為證據，法院審酌該言詞陳述或書面陳
    述作成時之情況，認為適當者，亦得為證據。當事人、代理
    人或辯護人於法院調查證據時，知有第159條第1項不得為證
    據之情形，而未於言詞辯論終結前聲明異議者，視為有前項
    之同意，刑事訴訟法第159條之5定有明文。本件被告等於本
    院審理時，就證人即告訴人丁○○、候錦龍、張清智、林聰
    明、樊豫恆等人於審判外之陳述部分，未就其證據能力聲明
    異議，本院審酌該言詞陳述作成時之情況，並查無其他不法
    之情狀，足認為得為本案之證據，依刑事訴訟法第159條之5
    之規定，有證據能力，合先說明。
二、訊之被告乙○○、甲○○對於前開時、地，夥同其他不詳年
    籍成年男子至告訴人丁○○之系爭房地租屋處，未經告訴人
    同意，請鎖匠開鎖，擅自進入其房屋，並將告訴人所有東西
    搬離該屋，放置於大樓管理室等情供承不諱，雖均矢口否認
    有何犯行，被告乙○○辯稱：系爭房屋登記在伊母親陳瑞美
    名下，伊長期住在高雄，由侯錦龍使用系爭房屋，去年侯錦
    龍將該屋偷偷租給柯貞如，柯貞如於九十五年十一月一日搬
    走後，侯錦龍又將系爭房屋租給告訴人，同月四日伊請告訴
    人丁○○搬走，告訴人表示，侯錦龍已收三年租金，所以不
    搬，因此對告訴人提出竊佔告訴，至警察局作完筆錄後，伊
    因不堪其擾，打算當天一定要請告訴人搬出去，伊就請鎖匠
    來開鎖，並請甲○○和甲○○友人會同管區警察到場，將告
    訴人的東西搬到管理室，伊並沒有無故侵入住宅之犯意，而
    且告訴人丁○○另有房屋出租他人，伊懷疑告訴人與侯錦龍
    串通云云。被告甲○○辯稱：當天伊和乙○○及三、四名友
    人，係會同南屯派出所警員到告訴人租屋處，沒有妨害自由
    之犯意，伊沒有恐嚇告訴人，也沒有作勢要打告訴人云云。
三、本院查：
  (一)位於臺中市南屯區○○○街九五巷六號六樓之五之房屋及坐
    落基地原係侯錦龍所有，於九十年五月二十三日以買賣為原
    因，無償移轉登記為被告乙○○之母陳瑞美名義；嗣侯錦龍
    以陳瑞美及被告乙○○為民事案件被告，提起塗銷系爭房地
    所有權移轉登記及遷讓房地訴訟，經原審法院及本院民事庭
    為侯錦龍勝訴之判決（現上訴於最高法院尚未確定），判決
    理由略以：侯錦龍與陳瑞美間，基於通謀虛偽意思表示而訂
    定系爭房地之買賣契約並辦理所有權移轉登記之法律行為，
    依民法第87條第1項之規定，應屬無效，侯錦龍應仍保有系
    爭房地所有權，侯錦龍依民法第767條所有物返還請求權之
    規定，請求陳瑞美塗銷系爭房地以買賣為原因向地政機關所
    為之所有權移轉登記，即屬有據。又，侯錦龍為系爭房地所
    有權人，而被告乙○○目前占有系爭房地並無之正當權源，
    侯錦龍本於所有權之作用，請求被告乙○○將系爭房地遷讓
    交還亦有理由等情，有系爭房地之所有權狀影本、上開民事
    判決書附卷可考。
  (二)系爭房地雖移轉登記至其母陳瑞美名下，然實際上均由侯錦
    龍管領使用一節，業據被告乙○○於原審、本院及上開民事
    案件審理時供述在卷，核與證人侯錦龍於偵查中證述情節相
    符。侯錦龍之母阮秋美，在侯錦龍之授權下與告訴人丁○○
    訂立卷附租賃契約自屬合法，丁○○既有合法之權源使用系
    爭房地，自應受到法律之保障。
  (三)被告二人上開侵入住宅罪部分之犯罪事實，業據告訴人丁○○指訴及證人張清智即大樓管理員、樊豫恆即臺中市警察局
    第四分局南屯派出所警員於偵查中證述明確，被告二人亦自
    承有僱請鎖匠開鎖進入系爭房屋內，證人林聰明即臺中市警
    察局第四分局南屯派出所警員亦於偵查中具結後證稱：伊會
    同管理員到系爭房屋時，門已打開，甲○○、乙○○已坐在
    屋內，乙○○強調房屋係其所有，伊有告知須依程序始可強
    制執行，乙○○表示結果會負責等語。被告乙○○、甲○○
    於九十五年十一月四日十六時許，欲進入告訴人住處，經大
    樓管理員制止，告訴人丁○○報警，被告乙○○、甲○○於
    斯時，已明知系爭房屋係告訴人丁○○現實使用中，為被告
    乙○○、甲○○所是認，並有被告乙○○於九十五年十一月
    四日十八時五十五分許，在臺中市警察局第四分局南屯派出
    所製作之調查筆錄一份在卷。而刑法第三百零六條之妨害自
    由罪，係在保護生活居住環境之安寧，不以有權管領支配者
    對住宅或建築物有所有權為要件，本件系爭房地之所有權人
    名義，雖為被告乙○○之母，然告訴人丁○○既尚未交付，
    該屋仍在告訴人丁○○之管領支配下，則被告乙○○、甲○○於未依法聲請，並獲法院執行交付前，不得擅入至為灼然
    。至被告乙○○雖辯稱告訴人丁○○另有房屋出租於他人，
    並提出告訴人丁○○與他人訂立之租賃契約二份為證，然告
    訴人擁有其他房屋，並不等同剝奪告訴人另外覓屋居住之權
    利，實難因告訴人丁○○另有房屋，即推論被告二人有未經
    告訴人同意進入系爭房屋之權。是被告乙○○、甲○○上開
    所辯，顯無足採。
  (四)被告甲○○恐嚇危害安全罪部分之犯罪事實，亦據告訴人丁○○於原審法院九十七年二月一日審理時以證人身分具結後
    證稱：「（問：案發當天發生過程如何？）答：十一月四日
    當天下午，我接到管理員的電話說，有一群人要進去房子那
    邊，我說你不要讓他進去，我馬上回來。但是對方的態度很
    強硬，管理員說他擋不了，我說就報警，我回去，就看到一
    群年輕男子及被告兩人，他們說要我搬走，我說，我剛來住
    了兩三天，我是租房子的，然後他們硬要強制進去，要我搬
    走，當時警察也有跟他們說你們不可以進去。因為他們無法
    進去，後來被告乙○○說要告我竊佔，要到警局做筆錄，我
    到警局做筆錄的時候，乙○○說他的筆錄做完了，他要回家
    ，結果我做完筆錄晚上九點多離開警局的時候，回到嘉義，
    到了十二點的時候，接到管理員的電話，管理員說他們有進
    去把我的東西搬出來，丟到管理室那邊，然後我就在嘉義先
    報案，然後到南屯派出所請警員跟我到現場看情形，到現場
    ，我看到我所有的東西都在管理室，警員有請當事人到這邊
    要了解狀況，到了管理室後，有一群人進來，我們有發生拉
    扯，在這個過程，狀況很混亂，警察有在現場保護我，乙○○有說他不會放過我。甲○○有用牛皮紙要打我，而且有說
    他說我要搬走，不然就要打死你那方面的話。事後我到警局
    ，我就對被告二人提出告訴」，並證稱：被告甲○○確有以
    「你再不搬走，我就要打死你」等語；參酌：I證人即管理
    員張清智於96年9月27日檢察官偵訊時證稱：「．．後來我
    看到乙○○甲○○開始把東西一袋一袋裝起搬到管理室，至
    12時多，我聯絡上丁○○，丁○○說要趕過來，丁○○有和
    警察一起回來，在管理室外和乙○○、甲○○等人發生爭執
    ．．甲○○有作勢要打丁○○，但沒有打到」等語；II證人
    即現場處理之警員樊豫恆於當日檢察官偵訊時證稱：「當時
    我及另2名同事會同（丁○○）到場，當場看到打包好的衣
    物放在管理室櫃檯旁會客室沙發旁．．」「．．乙○○等6
    、7人回來，有人有喝酒，講話很大聲．．有爭執，越靠越
    近，我就擋在丁○○前面，另2名同事在門口阻止其他人過
    來」「對方講話很大聲，且有明顯酒意，對方人又很多，怕
    他們起衝突」「當天甲○○、乙○○很吵，講話很大聲」等
    語；III被告甲○○於96年1月30日警詢時亦供稱：「因當時
    我們都有喝酒，情緒上可能比較激動，所以言詞上有發生口
    角．．警方於現場勸阻控制並未發生傷害之情形」等語；Ⅳ
    卷附現場監視錄影帶光碟所翻拍照片共十張等情綜合觀之，
    告訴人上開指訴與事實相符，被告甲○○上揭所辯，亦顯係
    卸責之詞，委無足採。
    綜上，本件事證明確，被告乙○○無故侵入住宅犯行、被告
    甲○○無故侵入住宅及恐嚇危害安全犯行均已臻明確，其二
    人犯行均堪以認定。
四、核被告乙○○、甲○○所為，均係犯有刑法第三百零六條第
    一項之侵入住居罪。被告甲○○另犯有刑法第三百零五條之
    恐嚇危害安全罪。被告乙○○、甲○○及其他不詳年籍成年
    男子就侵入住居犯行有犯意聯絡及行為之分擔，均為正犯。
    被告甲○○所犯上開侵入住宅罪及恐嚇罪間，犯意各別，行
    為互殊，應予分論併罰。原審因而適用刑事訴訟法第二百九
    十九條第一項前段，刑法第二十八條、第三百零六條第一項
    、第三百零五條、第四十一條第一項前段、第五十一條第六
    款，刑法施行法第一條之一，中華民國九十六年罪犯減刑條
    例第二條第一項第二款、第七條、第九條、第十條第一項等
    規定，並審酌被告二人犯罪動機、手段、目的、本件係因房
    屋糾紛所生、本案犯罪所生危害、被告而人犯罪後矢口否認
    犯行之態度、智識程度等一切情狀，分別量處及減處如原審
    判決主文所示之刑，甲○○部分並定其應執行之刑，併依法
    諭知易科罰金之折算標準，其認事用法核無違誤，量刑亦屬
    允當，上訴意旨猶執陳詞否認犯罪，其上訴為無理由，應予
    駁回。
五、據上論斷，應依刑事訴訟法第368條，判決如主文。
本案經檢察官丙○○到庭執行職務。
中    華    民    國    97    年    5    月     28    日
            刑事第四庭    審判長法  官  洪  耀  宗
                                法  官  江  德  千
                                法  官  劉  登  俊
上列正本證明與原本無異。
不得上訴。
                                書記官  粘  銘  環
中    華    民    國    97    年    5    月     28    日


司法院資訊處製作；財團法人民間司法改革基金會備份。
